---
title: "Problemas resueltos"
author: "Alicia Casaux Vazquez"
date: "2024-09-26"
output:
  pdf_document:
    toc: true
    number_sections: true
    toc_depth: 5
lang: es
number-sections: true
toc: true
---

```{r setup, include=FALSE}
knitr::opts_chunk$set(echo = TRUE)
```

```{r, echo=FALSE}
library(knitr)
library(kableExtra)
```

\newpage

# PROBLEMA 1

Aplica los criterios de decisión bajo incertidumbre al problema cuya matriz de valores numéricos viene dada en la tabla siguiente:

|         | $e_1$ | $e_2$ | $e_3$ | $e_4$ |
|:----------:|:----------:|:----------:|:----------:|:----------:|
| $d_1$   |  10   |  -2   |   5   |   7   |
| $d_1$   |  -3   |  12   |   4   |  -1   |
| $d_1$   |   6   |  -7   |   8   |   3   |
| $d_1$   |   2   |   0   |  -5   |   9   |


Resolver considerando las siguientes situaciones:

  a) Beneficios (favorable)
  
  b) Costos (desfavorable)
  
## Solución apartado a) Beneficios (favorable)
```{r, echo=FALSE}
source("teoriadecision_funciones_incertidumbre.R")

tab01a <- crea.tablaX(c(10, -2, 5, 7,
                        -3, 12, 4, -1,
                        6, -7, 8, 3,
                        2, 0, -5, 9), numalternativas = 4, numestados = 4)
```

### Criterio de Wald
```{r, echo=FALSE}
(sol01a_Wald <- criterio.Wald(tab01a))
cat("La alternativa óptima según el criterio de Wald es", names(sol01a_Wald$AlternativaOptima), "siendo el valor óptimo", sol01a_Wald$ValorOptimo)
```

\newpage

### Criterio Optimista
```{r, echo=FALSE}
(sol01a_optimista <- criterio.Optimista(tab01a))
cat("La alternativa óptima según el criterio optimista es", names(sol01a_optimista$AlternativaOptima), "siendo el valor óptimo", sol01a_optimista$ValorOptimo)
```

### Criterio de Hurwicz
```{r, echo=FALSE}
(sol01a_hurwicz <- criterio.Hurwicz(tab01a))
cat("La alternativa óptima según el criterio de Hurwicz es", names(sol01a_hurwicz$AlternativaOptima), "siendo el valor óptimo", sol01a_hurwicz$ValorOptimo)
```

```{r, echo=FALSE}
dibuja.criterio.Hurwicz(tab01a)
dibuja.criterio.Hurwicz_Intervalos(tab01a)
```

### Criterio de Savage
```{r, echo=FALSE}
(sol01a_savage <- criterio.Savage(tab01a))
cat("La alternativa óptima según el criterio de Savage es", names(sol01a_savage$AlternativaOptima), "siendo el valor óptimo", sol01a_savage$ValorOptimo)
```

\newpage

### Criterio de Laplace
```{r, echo=FALSE}
(sol01a_laplace <- criterio.Laplace(tab01a))
cat("La alternativa óptima según el criterio de Laplace es", names(sol01a_laplace$AlternativaOptima), "siendo el valor óptimo", sol01a_laplace$ValorOptimo)
```

### Criterio de Punto Ideal
```{r, echo=FALSE}
(sol01a_puntoideal <- criterio.PuntoIdeal(tab01a))
cat("La alternativa óptima según el criterio de Punto Ideal es", names(sol01a_puntoideal$AlternativaOptima), "siendo el valor óptimo", sol01a_puntoideal$ValorOptimo)
```

## Solución apartado a) Costos (desfavorable)
```{r, echo=FALSE}
source("teoriadecision_funciones_incertidumbre.R")

tab01b <- crea.tablaX(c(10, -2, 5, 7,
                        -3, 12, 4, -1,
                        6, -7, 8, 3,
                        2, 0, -5, 9), numalternativas = 4, numestados = 4)
```

### Criterio de Wald
```{r, echo=FALSE}
(sol01b_Wald <- criterio.Wald(tab01b, F))
cat("La alternativa óptima según el criterio de Wald es", names(sol01b_Wald$AlternativaOptima), "siendo el valor óptimo", sol01b_Wald$ValorOptimo)
```

### Criterio Optimista
```{r, echo=FALSE}
(sol01b_optimista <- criterio.Optimista(tab01b, F))
cat("La alternativa óptima según el criterio optimista es", names(sol01b_optimista$AlternativaOptima), "siendo el valor óptimo", sol01b_optimista$ValorOptimo)
```

### Criterio de Hurwicz
```{r, echo=FALSE}
(sol01b_hurwicz <- criterio.Hurwicz(tab01b,F))
cat("La alternativa óptima según el criterio de Hurwicz es", names(sol01b_hurwicz$AlternativaOptima), "siendo el valor óptimo", sol01b_hurwicz$ValorOptimo)
```

```{r, echo=FALSE}
dibuja.criterio.Hurwicz(tab01b,F)
```

### Criterio de Savage
```{r, echo=FALSE}
(sol01b_savage <- criterio.Savage(tab01b, F))
cat("La alternativa óptima según el criterio de Savage es", names(sol01b_savage$AlternativaOptima), "siendo el valor óptimo", sol01b_savage$ValorOptimo)
```

### Criterio de Laplace
```{r, echo=FALSE}
(sol01b_laplace <- criterio.Laplace(tab01b,F))
cat("La alternativa óptima según el criterio de Laplace es", names(sol01b_laplace$AlternativaOptima), "siendo el valor óptimo", sol01b_laplace$ValorOptimo)
```

### Criterio de Punto Ideal
```{r, echo=FALSE}
(sol01b_puntoideal <- criterio.PuntoIdeal(tab01b, F))
cat("La alternativa óptima según el criterio de Punto Ideal es", names(sol01b_puntoideal$AlternativaOptima), "siendo el valor óptimo", sol01b_puntoideal$ValorOptimo)
```



\newpage
  
# PROBLEMA 2

Isabel necesita un nuevo plan de telefonía móvil. Su compañía telefónica le hz ofrecido los siguientes planes:

  -   Con el *Plan Básico* debe pagar 20 euros al mes, le incluye 100 minutos de llamada y 2 GB de datos móviles.
  
  -   Con el *Plan Estándar* tendrá 300 minutos de llamada y 5GB de datos, esto supone que debe pagar 30 euros al mes.
  
  -   Con el *Plan Premium* debe pagar 40 euros al mes pero le ofrece minutos y datos ilimitados.
  
Isabel normalmente usa unos 3GB de datos al mes, pero en meses de mucho trabajo fuera de casa podría necesitar hasta 7GB. Sabiendo que:

  -   1GB extra tiene un costo de 1.5€
  
  -   2GB extra tiene un costo de 2.5€
  
  -   5GB extra tiene un costo de 4€
  
¿Qué le recomendaría si quiere evaluar el coste que tendrá el primer año?








